臺灣高等法院臺中分院刑事裁定　　　　　　　　　九十四年度交抗字第一四二號
　　抗 告 人即
　　受 處 分人　甲○○
右列抗告人因違反交通管理處罰條例案件，不服臺灣彰化地方法院中華民國九十三
年十二月三十一日聲明異議之裁定（九十三年度交聲更二字第一號）提起抗告，本院
裁定如左：
    主      文
抗告駁回。
    理      由
壹、抗告意旨略以：
一、抗告人未闖紅燈，見臺灣彰化地方法院九十三年度交聲更(二)字第一號交通事件
    裁定書中第３頁第(二)小項，證人的供述矛盾、不符事實、前後顛倒，三次具結之
    證言竟出現三種版本之說法，類此證人之言不足採信。
二、證人於九十三年三月三十日庭訊時證稱：「．．．他開到彰水路與民生街口停止
    線前，該號誌已轉為黃燈，他看到黃燈到停止線前，沒有減速準備停車仍直行。
    」再於九十三年八月十二日到庭證稱：「．．．於彰水路與民生街口的停止線前
    時，號誌已經是閃黃．．．．．．第一個路口如果黃燈來不及煞車」加上第４頁
    第一行：「．．．已經是在民生街口的前面，號誌閃黃」在在均指明抗告人所駕
    娃娃車進入民生街口時，是黃燈而非紅燈，則與違規單上所寫違規地點及違規事
    實均不符。
三、3.證稱：「．．．當時我站在路旁，離福陵巷及彰水路二段路口約五公尺遠
    。」而8.12.證稱：「我站立的位置是在六信的前面」（見第４頁第３行）後
    又於12.9.勘驗時證稱：「．．．執勤位置係在秀水分駐所與彰化六信秀水分社
    中間，距離秀水分駐所約五、六公尺之道路邊緣處」三次的證詞均不同，尤其是
    第一次和第三次所述位置，一在南方，另一在北方，相差更離譜，如此頻變換證
    詞，模糊了事實真相。（請參照抗告人於8.12.當庭呈上之相片Ａ及相片Ｂ，可
    知第一次所稱位置約在新時代電視購物店，第三次所稱位置在分駐所大門旁路
    邊二根電線桿中間處，二者相差夠遠。）
四、警員執勤重在預防事情發生而非以開出較多紅單為目的，顏清德警員懶得走出
    分駐所大門到交通繁忙，路口交會較特殊的紅綠燈現場去疏導與維護交通安全，
    反而站在離現場幾十公尺外路邊以逸待勞做紅單績效，則執勤效益大打折扣。而
    且又懶得戴警帽、不穿反光背心、袖套、又不拿閃示棒、哨子也不吹。加上證詞
    隨便說說，凡此種種，有足夠理由證明顏警員品性行為屬隨便、輕率型，說他隨
    興開單並不為過。
五、裁定書中謂要抗告人提出相關證據，似乎強開車人所難，難不成要駕駛人帶Ｖ８
    全程紀錄以保清白。若在現場執勤，雙方皆清楚明白，無從爭議，既然警員懶得
    多走幾步，搜證責任應落在警方，如此要求該是合理吧！路口錄影帶最能呈現事
    實原貌，前已請求調閱，何不採行？百姓為了保住工作，奔波累得很無奈，爰依
    法提起抗告，狀請將原裁定廢棄，還民清白，不勝感德等語；
貳、按汽車（包括機器腳踏車）駕駛人，行經有燈光號誌管制之交岔路口闖紅燈者，
    處新臺幣一千八百元以上五千四百元以下罰鍰，並記違規點數三點；汽車行駛至
    交岔路口，其行進、轉彎，應遵守燈光號誌，道路交通管理處罰條例第五十三條
    、第六十三條第一項第三款與道路交通安全規則第一百零二條第一項第一款分別
    定有明文。又按標誌、標線、號誌之設置目的，在於提供車輛駕駛人及行人有關
    道路路況之警告、禁制、指示等資訊，以便利行旅及促進交通安全；號誌係以規
    定之時間上交互更迭之光色訊號，設置於交岔路口或其他特殊地點，用以將道路
    通行權指定給車輛駕駛人與行人，管制其行止及轉向之交通管制設施；而圓形黃
    燈用以警告車輛駕駛人及行人，表示紅色燈號即將顯示，屆時將失去通行路權，
    車輛面對圓形紅燈表示禁止通行，不得超越停止線或進入路口，道路交通標誌標
    線號誌設置規則第二條、第三條及第二百零六條第一項第四款、第五款亦有明文
    規定。
參、本件原處分機關略以：抗告人即受處分人甲○○於民國（以下同）九十二年三月
    十一日十六時五十九分許，駕駛車號Ｊ二─四三三○號自用小客車，由南往北在
    彰化縣秀水鄉○○路與民生街口處，因駕車行經有燈光號誌管制之交岔路口闖紅
    燈違規，為彰化縣警察局鹿港分局秀水分駐所警員當場攔檢舉發，掣開違規通知
    單移送，爰於九十二年四月二十一日以彰監五字第裁六四─Ｉ00000000
    號裁決書，依違反道路交通管理處罰條例第五十三條、第六十三條第一項規定，
    裁處罰鍰新臺幣二千七百元，並記違規點數三點。
肆、抗告人向原審法院聲明異議意旨略以：受處分人當時駕駛前揭車輛行經上開路口
    時並未闖紅燈，警員係在距離該路口處約六十七步距離之秀水分駐所門口將伊攔
    下，且當時該名警員並未戴警帽、未穿反光背心、反光袖套，手上也未拿閃示棒
    ，攔車時也未吹哨子，其執行勤務顯有瑕疵，又警員可能站在秀水分駐所大門處
    ，無法看到受處分人是否有闖紅燈，因為視線會遭路邊電線桿所阻擋，爰聲明異
    議，請求為免罰之裁判等語。
伍、原審法院經查：
(一)、本件抗告人即受處分人甲○○駕駛車號Ｊ二─四三三○號自小客車，於上開時、
    地，因駕車行經有燈光號誌管制之交岔路口闖紅燈違規，為彰化縣警察局鹿港分
    局秀水分駐所警員當場攔檢舉發，經掣開違規通知單移送，而由交通部公路總局
    臺中區監理所彰化監理站於九十二年四月二十一日，依違反道路交通管理處罰條
    例第五十三條、第六十三條第一項規定，裁處罰鍰新臺幣二千七百元，並記違規
    點數三點等情，有該彰化縣警察局舉發違反道路交通管理事件通知單及彰化監理
    站九十二年四月二十一日彰監五字第裁六四─Ｉ00000000號裁決書在卷
    可稽。
(二)、而抗告人即受處分人之有前揭違規事實，業據證人即目睹受處分人違規行駛繼而
    開單舉發之警員顏清德於原審法院院九十三年三月三十日庭訊時，以具結擔保其
    供述之真實性，並在負擔偽證罪之處罰心理狀態下證稱：「（問：請說明一下當
    時情形？）受處分人當時是開那部娃娃車，他開到彰水路與民生街口停止線前，
    該號誌已轉為黃燈。他看到黃燈到停止線前，沒有減速準備停止，仍直行。而彰
    水路二段與福陵巷的號誌已轉為紅燈，他還是直行，當時我站在路旁，離福陵巷
    及彰水路二段路口約五公尺遠。當時只有他這部車子，我就將他攔停。他說，第
    一個路口煞車煞不住，第二個路口他說，他不知道那邊該停車」、「（問：為何
    違規單上只有記載闖彰水路及民生街口的紅燈？）因為他是連續動作，所以我只
    有告發他第一個闖越的紅燈」等語，又證人顏清德於原審法院九十三年八年十二
    日庭訊時仍到庭具結證稱：「當時受處分人是從南往北，於彰水路與民生街口的
    停止線前時，號誌已經是閃黃，受處分人應該就要準備停車，但他沒有停，到第
    二個路口彰水路與福陵巷口，號誌已經完全變成紅燈，受處分人還是繼續行駛，
    所以我才將受處分人攔下來，第一個路口如果黃燈來不及煞車，到第二個路口應
    該要停車才對，但受處分人還是直直衝過來，我看到受處分人時，他的前面沒有
    車子，已經是在民生街口的前面，號誌閃黃，到第二個路口彰水路與福陵巷口還
    是繼續行駛，我人是在分駐所旁，距離分駐所大約五、六公尺，我們分駐所旁邊
    有一間六信，我站立的位置是在六信的前面」等語明確。又經原審法院到場勘驗
    結果，依警員所稱其執勤位置係在秀水分駐所與彰化六信秀水分社中間，距離秀
    水分駐所約五、六公尺之道路邊線處以觀，並無受處分人所指其視線會遭電線杆
    阻礙之情形，且縱依受處分人指稱遭警員攔停位置係在秀水分駐所門口前之道路
    邊線處而言，亦無受處分人所指其視線會遭電線杆阻礙之情形（參卷附原審法院
    勘驗筆錄暨所附勘驗照片），雖受處分人更稱其推測警員攔停伊前之執勤位置可
    能在秀水分駐所門口處，惟受處分人乃係自行推測，並未舉出任何資料以資審認
    ，自難憑採。再受處分人所指無法看到停止線乙節，惟證人顏清德於原審法院勘
    驗時結證稱：伊確實看到受處分人在通過停止線前號誌已變為黃燈，受處分人通
    過停止線時號誌已變為紅燈，第二個路口是同時變換的號誌，所以通過第二個路
    口時也是紅燈，伊可以看到停止線等語，而依原審法院到場勘驗結果，就警員所
    稱執勤位置而言，警員所稱得以看見停止線等語，並非無據。綜上，受處分人對
    前開證人之供述並無法舉出或請原審法院調查任何對其有利之證據資料，以使原
    審法院對證人所供述受處分人違規之事實產生任何合理之懷疑，茲證人顏清德乃
    為原處分機關所認定受處分人有前開違規行為之原證人，其並到庭在原審法院法
    官面前以言詞供述本件訴訟上之待證事實，即受處分人有上述違規事實，則原審
    法院由舉發警員上開供述已得有受處分人確有於前述時、地駕駛前揭車牌號碼之
    車輛所為違規行為之心證，且於本件卷存證據資料內並無任何積極證據足以證明
    證人上開供述係屬虛偽，亦無有足以令人顯信證人供述為不可採之品性證據或前
    科證據存在，自不得僅以證人為本件開單告發受處分人之警員，而全盤抹煞其在
    訴訟上所具有之原證人資格。從而，本件受處分人既未就執勤警員之舉發有誤提
    出相關證據以供調查，原審法院經查亦無任何證據足資證明其有捏造事實違法取
    締之情事，則執勤警員本其維護交通秩序、安全職責所為之舉發，自應受到合法
    、正確之推定。且依交通部公路總局第二區養護工程處彰化工務段函覆原審法院
    稱彰化縣秀水鄉○○路與民生街口及彰水路與福陵巷口二處號誌為同一號誌控制
    箱控制，變換時間同時變換，並無間隔時間，有該工務段九十三年八月二十五日
    二工彰字第０九三０００六五七八號函在卷可稽，亦與證人顏清德證述之號誌變
    換之情節相符，抗告人於原審法院抗辯福陵路口的紅綠燈剛從黃燈要跳紅燈，其
    車頭已到福陵路口是閃黃燈，車頭過了時候才變紅燈等語（見原審九十三年度交
    聲更二字第一號卷第十八頁），顯係圖免責任之詞，不足採信。
陸、綜上所述，本件事證明確，抗告人即受處分人行經有燈光號誌管制之交岔路口闖
    紅燈之違規行為堪予認定。從而，原處分機關依前開道路交通管理處罰條例第五
    十三條、第六十三條第一項及違反道路交通管理事件統一裁罰基準表規定，裁處
    受處分人罰鍰新臺幣二千七百元，並記違規點數三點，核無違誤，抗告人聲明異
    常，原審法院駁回抗告人之異議為，核無不合，抗告人仍執陳前詞，指摘原裁定
    不當，為無理由，應予駁回。
柒、據上論結，應依道路交通案件處理辦理辦法第二十六條，刑事訴訟法第四百十二
    條，裁定如主文。
中      華      民      國      九十四  年      四      月      十二    日
                                臺灣高等法院臺中分院刑事第四庭
                                      審判長法　官　洪　耀　宗
                                            法　官　江　德　千
                法  官　劉　登　俊
右正本證明與原本無異。
不得再抗告。
                                            書記官　茆　亞　民
中      華      民      國      九十四  年      四      月      十二    日
                                                                        Ａ
